【裁判字號】    97,易,211
【裁判日期】    970926
【裁判案由】    詐欺
【裁判全文】
臺灣臺東地方法院刑事判決               97年度易字第211號
公  訴  人  臺灣臺東地方法院檢察署檢察官
被      告  乙○○
                    現於臺灣臺東監獄東成分監執行中
上列被告因詐欺案件，經檢察官提起公訴（97年度偵字第1173號）
，本院判決如下：
    主  文
本件免訴。
    理  由
一、公訴意旨略稱：被告乙○○預見將自己所申請之中華電信門
    號0000000000號行動電話SIM卡提供予他人使用，依一般社
    會生活之通常經驗，可能成為不法犯罪集團收取詐欺款項之
    用；仍不違背其本意，基於幫助詐欺之犯意，於民國96年11
    月5日，在高雄市○○區○○路200號中華電信股份有限公司
    高雄營運處，將其申辦上開行動電話門號所得SIM卡立即交
    付真實姓名年藉不詳綽號「祥仔」之男子，供「祥仔」及所
    屬犯罪集團作為對外聯絡方式，而以此方式幫助該犯罪集團
    向他人詐取財物。嗣該犯罪集團於同年11月27日，利用雅虎
    奇摩拍賣網站刊登拍賣NIKON牌Coolpix L14型數位相機之廣
    告，並在廣告上以乙○○所提供上開門號為聯絡電話，致甲
    ○○信以為真而上網投標購買，並依犯罪集團成員指示匯款
    新臺幣4060元至林明德（另案提起公訴）所有彰化商業銀行
    北新竹分行活期存款帳戶內。嗣因甲○○未收到所購買之數
    位相機，發現受騙後報警循線查獲上情，因認被告乙○○涉
    犯刑法第30條第1項前段、第339條第1項之幫助詐欺取財罪
    。
二、按案件曾經判決確者，應諭知免訴之判決；該免訴之判決，
    得不經言詞辯論為之，刑事訴訟第302 條第1 款、第307 條
    分別定有明文；又刑事訴訟法第303條第2款規定已經提起公
    訴或自訴之案件，在同一法院重行起訴者，應諭知不受理之
    判決，係以已經提起公訴或自訴之同一案件尚未經實體上判
    決確定者為限。如果已經實體上判決確定，即應依同法第30
    2條第1款諭知免訴之判決，而無諭知不受理之可言（最高法
    院60年台非字第173號判例）。準此，若同一案件繫屬於數
    個法院，某一法院已先為實體上之判決且已確定者，依上揭
    判例意旨，亦應為免訴判決，而不得為不受理之判決。
三、
  (一)被告乙○○可預見將自己所有之行動電話門號提供他人使用
    ，可能幫助他人遂行詐欺取財之犯罪目的，竟仍基於幫助他
    人犯詐欺罪之不確定故意，分別於民國96年11月11日、96年
    11月5日向和信電信公司申辦門號0000000000號、000000000
    0號之行動電話後，又於96年11月7日向中華電信公司申辦
    0000000000號行動電話後，旋於同年11月間某日，將上開門
    號之SIM卡與0000000000號門號之SIM卡，同時交予年籍不詳
    綽號「祥仔」之成年男子使用，嗣「祥仔」之成年男子所屬
    詐欺集團成員，分別利用上揭行動電話門號，於下列時地為
    下列犯罪事實：
    (1)於96年11月21日16時許，透過上開0000000000號、000000
      0000號行動電話撥打被害人宋百川之行動電話，自稱係臺
      北地檢署書記官陳育生，誆稱送宋百川配偶之身分證遺失
      遭冒用申請人頭帳戶而涉及洗錢，要監管其帳戶，而傳達
      不實之詐騙訊息，致不知情之被害人宋百川因而陷於錯誤
      ，旋即提領帳戶內存款新臺幣70萬元，與詐欺集團成員相
      約在臺北縣中和市○○○○○路口見面，交付上開現款予
      詐欺集團成員，並收取載有「臺北地檢署監管科，監管人
      ：薛維平檢察官、收款人陳育生書記官、受監管人：梁雲
      靜」等偽造之收據，嗣經宋百川發覺有異，始知受騙。
    (2)嗣於96年11月22日11時43分許，被害人李文娟以網路購物
      之方式購買數位相機一台，年籍不詳綽號「祥仔」之成年
      男子所屬詐欺集團成員，即提供上揭被告乙○○留下之門
      號0000000000號行動電話與被害人李文鵑聯繫後，致被害
      人李文鵑匯款新臺幣4800元至詐欺集團所指定之趙春鼎（
      另案偵辦）在國泰世華商業銀行中山分行所開設之帳號
      0000000000 00號帳戶內，嗣李文娟查覺有異，始知受騙
      而報警處理。
  (二)上揭犯罪事實，分別經台灣板橋地方法院檢察署檢察官以97
    年度偵字第3514號聲請簡易判決處刑，及台灣高雄地方法院
    檢察署檢察官以97年度偵字第9973號移送併辦後，由台灣板
    橋地方法院於97年7月31日，以97年度簡字第4043號刑事簡
    易判決，認被告乙○○係同時交付0000000000及0000000000
    號門號給詐欺集團，由詐欺集團以0000000000 門號詐欺被
    害人李文娟外；並由詐欺集團以0000000000（與聲請簡易判
    決處刑書所載0000000000不符，似有誤寫）門號詐欺被害人
    宋百川，被告乙○○係一行為觸犯數幫助詐欺取財罪，為想
    像競合犯，處拘役50日，該刑事簡易判決並於97 年9月4日
    確定之情，有台灣板橋地方法院檢察署97年度偵字第3514號
    聲請簡易判決處刑書、台灣高雄地方法院檢察署97 年度偵
    字第9973號併辦意旨書、台灣板橋地方法院97年度簡字第
    4043號刑事簡易判決、台灣高等法院被告前案紀錄表及本院
    電話紀錄表附卷足稽。
四、因被告乙○○以一次交付數門號之行為，供詐欺集團詐騙不
    同之被害人，同時幫助詐騙集團實行數次詐騙犯行，其中被
    告乙○○所提供0000000000號門號，幫助詐欺被害人李文娟
    之事實，既與台灣板橋地方法院檢察署檢察官97年度偵字第
    3514號聲請簡易判決處刑書之事實，有想像競合犯之關係，
    依刑事訴訟法第267條規定，檢察官就犯罪事實一部起訴者
    ，其效力及於全部，故台灣板橋地方法院就此部分事實，自
    得加以審理。茲被告乙○○提供0000000000號門號供詐欺集
    團詐欺被害人李文娟之事實，既為聲請簡易判決處刑效力所
    及，則被告乙○○所提供0000000000門號，再度遭利用來詐
    欺被害人甲○○之事實，因均係被告乙○○以一提供000000
    0000門號，幫助詐欺集團犯罪所生結果，故被告乙○○提供
    0000000000門號供詐欺集團詐欺用來犯罪，不論被害人幾人
    ，均為被告乙○○一提供門號幫助詐欺行為所致，而有想像
    競合犯關係。
五、綜上，被告乙○○同時提供0000000000及0000000000（與聲
    請簡易判決處刑書所載0000000000不符，似有誤寫）號門號
    ，幫助詐欺被害人李文娟、甲○○及宋百川，故被告以一提
    供門號方式，幫助詐欺不同被害人三人之犯行，均具有想像
    競合犯之裁判上一罪關係。茲被告乙○○提供0000000000號
    門號幫助詐欺被害人李文娟之事實，既與台灣板橋地方法院
    97年度簡字第4043號刑事簡易判決判決之事實屬同一案件。
    台灣板橋地方法院檢察署檢察官就同一案件，先向台灣板橋
    地方法院聲請簡易判決處刑後，檢察官又就與上揭聲請簡易
    判決處刑案件，有想像競合犯裁判上一罪關係之一部事實，
    再度向本院提起公訴（於97年8月14日繫屬於本院），而本
    院為繫屬在後之法院，依刑事訴訟法第8條之規定，即不得
    為實體審理；且台灣板橋地方法院97年度簡字第4043號刑事
    簡易判決，就同一案件所為有罪判決，業於97年9月4日確定
    ，亦如前述，故揆諸最高法院60年台非字第173號判例意旨
    ，爰不經言詞辯論，逕為諭知免訴之判決。
六、據上論斷，應依刑事訴訟法第302條第1款、第307條，判決
    如主文。
中    華    民    國    97    年    9    月    26   日
                  刑事第一庭  審判長法  官  陳義忠
                                    法  官  李俊彬
                                    法  官  康文毅
以上正本證明與原本無異。
如不服本判決應於收受本判決後10日內向本院提出上訴書狀；上
訴書狀應敘述具體理由。未敘述上訴理由者，應於上訴期間屆滿
後20日內向本院補提理由書狀（均須按他造當事人之人數附繕本
）。「切勿逕送上級法院」。
告訴人或被害人對於本判決如有不服，請書具不服之理由狀，請
求檢察官上訴者，其上訴期間之計算係以檢察官收受判決正本之
日期為準。
                                    書記官  高美枝
中    華    民    國    97    年    9     月    26    日


司法院資訊處製作；財團法人民間司法改革基金會備份。
